【裁判字號】    99,抗,188
【裁判日期】    990705
【裁判案由】    竊盜等
【裁判全文】
臺灣高等法院臺南分院刑事裁定           99年度抗字第188號
抗  告  人  甲○○
上列抗告人因竊盜等案件，不服臺灣臺南地方法院九十九年度易
字第一六五八號，中華民國九十九年六月十一日裁定，提起抗告
，本院裁定如下：
    主  文
原裁定撤銷，發回臺灣臺南地方法院更為裁定。
    理  由
一、原裁定意旨略以：上訴人即被告被訴竊盜等案件，經本院判
    決後，因上訴人另案在臺灣臺南監獄執行中，於民國九十九
    年五月廿一日送達判決正本至該監獄，交予上訴人收受，有
    送達證書一紙附卷可稽。上訴人不服第一審判決，係向該監
    獄提出書狀聲明上訴，無在途期間可供扣除，是其上訴第二
    審之期間，應至九十九年五月卅一日屆滿，上訴人竟遲至同
    年六月一日（見上訴狀之臺灣臺南監獄收文章）始向臺灣臺
    南監獄提出上訴狀，顯已逾越上訴期間，其上訴即屬違背法
    律上之程式，應予駁回等語。
二、抗告意旨略以：
  (一)按在監獄或看守所之被告，於上訴期間內向監所長官提出上
    訴書狀者，視為上訴期間內上訴，刑事訴訟法第三百五十一
    條第一項規定甚明。本條文之規定，無非因在監獄或看守所
    之被告身體失其自由，不能親自向法院提出書狀時，為其便
    利而設，條文中亦僅規定向「監所長官提出上訴書狀」即合
    於法定要件，並無規定應向何位監所長官為之，解釋上凡於
    監所之公務人員均屬之。又苟於上訴期間內以上訴書狀提出
    於監所長官為提起上訴之意思表示，自應視其提出上訴書狀
    之日為提起上訴日，不因監所文書作業之遲誤或延誤呈送而
    喪失上訴權，此亦應為本條文當然解釋。
  (二)查抗告人於九十九年五月廿一日收受判決正本，上訴期間應
    至同年五月卅一日屆滿，抗告人確於同年五月卅一日向監所
    直屬場舍之主管提出上訴書狀，並經其於寄送上訴狀之報告
    單內簽押日期為五月卅一日，從而，顯見抗告人向監所長官
    提出上訴書狀為提起上訴之意思表示之日，係於上訴期間內
    。則究因何原因導致翌日呈送，並非抗告人所得左右。此一
    遲誤上訴之過失，自不得歸責於抗告人，進而剝奪抗告人之
    上訴權等語。
三、按在監獄或看守所之被告，於上訴期間內向監所長官提出上
    訴書狀者，視為上訴期間內之上訴，刑事訴訟法第三百五十
    一條第一項定有明文。本件抗告人對於其因另案在臺灣臺南
    監獄執行，於九十九年五月廿一日收受原審判決書正本，並
    向監所即臺灣臺南監獄長官提出上訴狀等情並不爭執，且有
    送達證書一紙附卷可按（原審卷第一五二頁），故被告即抗
    告人之上訴期間應於同年月卅一日屆滿至明。準此，本件爭
    點則為抗告人是否如期於上訴期間內向監所長官提出上訴狀
    。經查：抗告人所提上訴狀具狀日期為九十九年五月卅一日
    （同上原審卷第一六九頁背面），雖臺灣臺南監獄依法註記
    之「本件本監接受日期為九十九年六月一日十一時」（同上
    原審卷第一六七頁），然依抗告人提出之「臺灣臺南監獄收
    容人申請（報告）單」影本（本院卷第七頁）所載，抗告人
    即受刑人3777甲○○申請限時雙掛號郵寄上訴狀之日期為九
    十九年五月卅一日，並經場舍主管孫錫敏蓋用私章註記（申
    請日期）五月卅一日，是以抗告人是否遲誤上訴期間已非無
    疑。抗告意旨所舉已於上訴期間內向監所長官提出上訴狀自
    非無據，倘若屬實，則抗告人既於上訴期間內向臺灣臺南監
    獄長官提出上訴狀，依首開規定，其上訴自屬合法。實情為
    何？關涉抗告人之本件第二審上訴是否合法，於抗告人之利
    益有重大關係，原審未進一步究明，率認抗告人之上訴逾期
    ，裁定予以駁回，自有未當。抗告意旨執此指摘，非無理由
    ，應由本院將原裁定撤銷，由原審法院查明後，更為妥適之
    處理。
據上論斷，應依刑事訴訟法第四百十三條，裁定如主文。
中    華    民    國    99    年    7     月     5    日
                  刑事第六庭    審判長法  官  董武全
                                      法  官  林英志
                                      法  官  沈揚仁
以上正本證明與原本無異。
不得再抗告。
                                      書記官  廖文靜
中    華    民    國    99    年    7     月     5     日

司法院資訊處製作；財團法人民間司法改革基金會備份。
